臺灣桃園地方法院民事裁定　　　　　　　 110年度抗字第80號
抗　告　人　黃秀枝　


代　理　人　陳義權律師
相　對　人　李淑　　


上列當事人間聲請拍賣抵押物事件，抗告人對於民國110 年4 月
19日本院司法事務官所為110 年度司拍字第57號裁定提起抗告，
本院裁定如下：
    主  文
抗告駁回。
抗告費用由抗告人負擔。
    理  由
一、按抵押權人於債權已屆清償期而未受清償者，得聲請法院拍
    賣抵押物，就其賣得價金而受清償，民法第873 條定有明文
    ；其規定準用於最高限額抵押權，同法第881 條之17亦有明
    文。又聲請拍賣抵押物係屬非訟事件，於最高限額抵押，法
    院祇須就抵押權人提出之文件為形式上審查，如認其抵押權
    已依法登記，並有抵押權登記擔保範圍之債權存在，且債權
    已屆清償期而未受清償，即應為准許拍賣抵押物之裁定；至
    於法院所為准許與否之裁定，無確定實體法上法律關係存否
    之效力，債務人或抵押人對抵押債權及抵押權之存否、金額
    如有爭執，應另循訴訟途徑以謀解決，不得僅依抗告程序聲
    明其爭執，並據為廢棄准許拍賣抵押物裁定之理由（最高法
    院51年度台抗字第269 號、94年度台抗字第631 號、94年度
    台抗字第270 號裁定意旨參照）。
二、相對人主張：抗告人向其借款新臺幣（下同）1,000 萬元（
    下稱系爭借款），並於民國103 年6 月30日，以抗告人所有
    如附表所示之不動產（下稱系爭不動產）為擔保，設定1,30
    0 萬元之最高限額抵押權經登記在案（下稱系爭抵押權）後
    ，復於103 年10月29日雙方會同辦理抵押權內容變更登記，
    並經抗告人開立借款證1 紙，約定清償期為105 年10月27日
    ，現已屆清償期，抗告人未依約清償系爭借款，爰依法聲請
    拍賣系爭不動產以資受償等語。原裁定認相對人之聲請符合
    民法第873 條規定，而裁定系爭不動產准予拍賣。
三、抗告人不服原裁定提起抗告，抗告意旨略以：相對人所提之
    借款證上雖載抗告人於103 年7 月3 日有收受1,000 萬元之
    借款云云，然抗告人爭執其真正性，且抗告人自始並未收受
    相對人所交付之系爭借款。另參諸系爭抵押權設定「變更登
    記前」既係以「103 年6 月26日之金錢借貸」作為擔保債權
    之範圍，卻未見相對人提出該金錢借貸契約以證其實，且該
    記載時日亦與上述借款證有不一之處，究相對人係何時交付
    系爭借款予抗告人自有疑義。又相對人係如何給付其所稱之
    系爭借款金額予抗告人自有再行深入調查之必要，否則相對
    人並無提出未受領該款項之事證以證其說，徒令相對人執行
    抗告人之財產甚至另訟解決，有失公允。而抗告人自始迄今
    實際上並未受領系爭借款，相對人並未提出事證證明，且相
    對人之夫即第三人黃敬峰於另案（即臺灣高等法院109 年度
    上易字第1358號被告黃秀枝詐欺案件；下稱前揭刑事案件）
    證稱：其借貸1,000 萬元予抗告人，且抗告人以系爭不動產
    供黃敬峰之妻即相對人設定系爭抵押權等語，益足見兩造間
    並無債權存在，爰請求廢棄原裁定、駁回相對人之聲請等語
    。
四、經查，相對人前揭主張，業據其提出系爭不動產之土地登記
    第一類謄本、他項權利證明書、土地、建築改良物抵押權設
    定契約書、借款證等件影本為證（見原審卷第6 至13頁），
    原裁定依形式上審查後認為相對人之聲請符合民法第873 條
    規定，而裁定系爭不動產准予拍賣，經核並無違誤。而抗告
    人固抗辯：其並未收受相對人交付之系爭借款，且系爭抵押
    權所載之時日亦與借款證所載不符，則相對人究有無交付、
    何時交付系爭借款予抗告人，自有再行調查之必要，且第三
    人黃敬峰業於前揭刑事案件證稱係其借貸1,000 萬元予抗告
    人，由抗告人以系爭不動產供黃敬峰之妻即相對人設定系爭
    抵押權，足見兩造間並無債權存在等語，並提出前揭刑事案
    件之審判程序筆錄影本為證據；然抗告人所為主張核屬實體
    上爭執，尚非本件非訟事件程序所得審究，揆諸前揭說明，
    自應由抗告人另提起訴訟，以資解決。從而，原裁定准予拍
    賣系爭不動產，於法並無不當，抗告意旨指摘原裁定不當，
    求予廢棄，為無理由，應予駁回。
五、據上論結，本件抗告為無理由，爰裁定如主文。
中    華    民    國   110    年    11    月    10    日
                  民事第三庭    法  官  張世聰
正本係照原本作成。
本裁定除以適用法規顯有錯誤為理由，不得再抗告；如提再抗告
，應於收受送達後10日內，委任律師為代理人向本院提出再抗告
狀，並繳納再抗告費新台幣1000元。
中    華    民    國   110    年    11    月    11    日
                                書記官  顏崇衛
　
附表：
┌───────────────────────────────┐
│ 土地標的                                                     │
├─┬──────────────┬────┬────┬────┤
│編│土      地      坐      落  │使    用│面    積│        │
│  ├──┬──┬──┬──┬──┤        ├────┤權利範圍│
│號│市  │區  │段  │小段│地號│分    區│平方公尺│        │
├─┼──┼──┼──┼──┼──┼────┼────┼────┤
│1 │桃園│蘆竹│南青│    │ 28 │ (空白) │ 12.49  │  全部  │
└─┴──┴──┴──┴──┴──┴────┴────┴────┘